【裁判字號】    98,訴,103
【裁判日期】    980331
【裁判案由】    違反毒品危害防制條例
【裁判全文】
臺灣花蓮地方法院刑事判決               98年度訴字第103號
公  訴  人  臺灣花蓮地方法院檢察署檢察官
被      告  甲○○
上列被告因違反毒品危害防制條例案件，經檢察官提起公訴（98
年度毒偵字第24號），被告於準備程序中為有罪之陳述，經本院
裁定改以簡式審判程序，並判決如下：
    主  文
甲○○施用第一級毒品，累犯，處有期徒刑柒月。
    事  實
一、甲○○於民國87年間因違反毒品危害防制條例案件，經本院
    裁定送勒戒處所施以觀察、勒戒後，認無繼續施用毒品之傾
    向，於87年12月14日執行完畢出所；復於89年間又因違反毒
    品危害防制條例案件，經送觀察、勒戒後，認有繼續施用毒
    品傾向，由本院裁定送強制戒治，於91年6 月12日強制戒治
    期滿執行完畢，其所涉施用第一、二級毒品部分，經本院分
    別判處有期徒刑6月、6月，應執行有期徒刑10月確定；於91
    年間因販賣、轉讓毒品案件，經臺灣高等法院花蓮分院分別
    判處有期徒刑4年6月、10月，應執行有期徒刑5年2月，提起
    上訴後，經最高法院駁回上訴確定；又於91年間因妨害自由
    案件，經臺灣高等法院花蓮分院判處有期徒刑8 月確定；復
    於92年間因竊盜案件，經臺灣高等法院花蓮分院判處有期徒
    刑3月確定，嗣上開徒刑經減刑為應執行有期徒刑5年6 月確
    定，於95年12月15日因縮短刑期假釋出監交付保護管束，於
    97年8 月19日保護管束期滿執行完畢。詎仍不知悔改，竟基
    於施用毒品之犯意，於97年12月10日晚上8 時許，在花蓮縣
    花蓮市○○○街206之5號3 樓之住處內，以將第一級毒品海
    洛因摻入香菸燃燒吸其煙霧之方式，施用海洛因1 次。嗣於
    同年月13日上午11時許，員警持本院核發之搜索票至其上開
    住所執行搜索，並經其同意採集尿液送驗後呈鴉片類陽性反
    應，始知上情。
二、案經花蓮縣警察局吉安分局報告臺灣花蓮地方法院檢察署檢
    察官偵查起訴。
    理  由
一、按刑事訴訟法第273 條之1 第1 項規定，除被告所犯為死刑
    、無期徒刑、最輕本刑為3 年以上有期徒刑之罪、或高等法
    院管轄第一審案件者外，於審判期日前之程序進行中，被告
    先就被訴事實為有罪之陳述時，審判長得告知被告簡式審判
    程序之旨，並聽取當事人、代理人、辯護人及輔佐人之意見
    後，裁定進行簡式審判程序。經查，本件被告甲○○被訴違
    反毒品危害防制條例一案，為前開不得進行簡式審判程序以
    外之案件，且被告於本院行準備程序時就訴事實為有罪之陳
    述，經本院告知被告簡式審判程序之旨，並聽取被告之意見
    後，爰依前開刑事訴訟法第273條之1第1 項之規定，當庭裁
    定改依簡式審判程序並由受命法官獨任審判之，合先敘明。
二、上開事實，業據被告於偵查中及本院審理時均坦承不諱，且
    被告於上開時、地採集之尿液送請慈濟大學濫用藥物檢驗中
    心檢驗結果，呈鴉片類陽性反應，有慈濟大學濫用藥物檢驗
    中心檢驗總表、毒品案件尿液檢體採集送驗檢體紀錄表各 1
    份在卷可參，被告自白與事實相符，本件事證明確，可堪認
    定。
三、又按毒品危害防制條例於92年7月9日修正公布，自93年1月9
    日施行，其中第20條、第23條將施用毒品之刑事處遇程序，
    區分為「初犯」及「5年內再犯」、「5年後再犯」。依其立
    法理由之說明：「初犯」，經觀察、勒戒或強制戒治後，應
    為不起訴處分或不付審理之裁定；經觀察、勒戒或強制戒治
    執行完畢釋放後，「5 年內再犯」者，因其再犯率甚高，原
    實施之觀察、勒戒及強制戒治既已無法收其實效，爰依法追
    訴或裁定交付審理。至於經觀察、勒戒或強制戒治執行完畢
    釋放後，「5 年後再犯」者，前所實施之觀察、勒戒或強制
    戒治已足以遮斷其施用毒品之毒癮，為期自新及協助其斷除
    毒癮，仍適用「初犯」規定，先經觀察、勒戒或強制戒治之
    程序。從而依修正後之規定，僅限於「初犯」及「5 年後再
    犯」二種情形，始應先經觀察、勒戒或強制戒治程序。倘被
    告於5年內已再犯，經依法追訴處罰，縱其第3次（或第3 次
    以上）再度施用毒品之時間，在初犯經觀察、勒戒或強制戒
    治執行完畢釋放5年以後，已不合於「5年後再犯」之規定，
    且因已於「5 年內再犯」，顯見其再犯率甚高，原實施觀察
    、勒戒或強制戒治，已無法收其實效，即應依該條例第10條
    處罰，最高法院97年第五次刑事庭會議決議可資參照。查被
    告本次施用毒品之犯罪時間雖距前次強制戒治釋放出所達 5
    年以上，然其於初犯經觀察、勒戒執行完畢5 年內已再犯施
    用毒品案件，並經本院判處徒刑確定，顯見其再犯率甚高，
    原實施之觀察、勒戒、強制戒治已無法收其實效，揆諸前揭
    說明意旨，已不合於「5 年後再犯」之規定，本件事證明確
    ，應依法論科。
二、按海洛因係毒品危害防制條例第2條第2項第1 款所稱之第一
    級毒品。核被告所為，係犯毒品危害防制條例第10條第1 項
    之施用第一級毒品罪，被告持有第一級毒品之低度行為，為
    其施用第一級毒品之高度行為所吸收，不另論處。又被告有
    上開所述之科刑及執行紀錄，有臺灣高等法院被告前案紀錄
    表1份在卷足憑，其於徒刑執行完畢，5年以內故意再犯本件
    有期徒刑以上之罪，為累犯，應依刑法第47條第1 項之規定
    加重其刑。爰審酌被告有上開所述之科刑及執行紀錄，素行
    不佳，並因多次施用毒品之犯行，經觀察、勒戒及強制戒治
    之戒毒療程，猶未能戒除毒品之誘惑，戕害身心健康，惟其
    犯後坦承犯行，態度良好，復參諸其生活狀況、施用毒品之
    手段、動機等一切情狀，量處如主文所示之刑，以示儆懲。
三、應依刑事訴訟法第273條之1第1項、第299第1 項前段，毒品
    危害防制條例第10條第1項，刑法第11條前段、第47條第1項
    ，判決如主文。
本案經檢察官張立中到庭執行職務。
中    華    民    國    98    年    3     月    31    日
                  刑事第三庭    法  官  湯國杰
以上正本證明與原本無異。
如不服本判決應於收受送達後10日內向本院提出上訴書狀，並應
敘述具體理由。其未敘述上訴理由者，應於上訴期間屆滿後20日
內向本院補提理由書 (均須按他造當事人之人數附繕本)「 切勿
逕送上級法院」。
中    華    民    國    98    年    3     月    31    日
                                書記官
附錄本判決論罪之法律條文：
毒品危害防制條例第10條
施用第一級毒品者，處 6 月以上 5 年以下有期徒刑。
施用第二級毒品者，處 3 年以下有期徒刑。


司法院資訊處製作；財團法人民間司法改革基金會備份。
